臺灣臺南地方法院刑事裁定　
111年度聲字第982號
聲明異議人 
即  受刑人  林宥頵


上列聲明異議人因犯公共危險案件（本院111年度交簡字第1272
號），對於臺灣臺南地方檢察署檢察官執行指揮（111年度執字
第4271號）不服，聲明異議，本院裁定如下：
    主    文
臺灣臺南地方檢察署檢察官所為111年度執字第4271號執行指揮
書應予撤銷。
    理    由
一、聲明意旨略以：聲明異議人即受刑人林宥頵（下稱受刑人）
　　因犯公共危險案件，經本院以111年度交簡字第1272號判處
    有期徒刑5月，併科罰金新臺幣1萬元確定，復經臺灣臺南地
    方檢察署檢察官以111年度執字第4271號執行命令，不准予
    易科罰金、易服社會勞動。惟受刑人家中尚有弟弟需要照顧
    ，不宜入監，本案檢察官駁回受刑人易刑之處分不當，請求
    撤銷處分，准予不用入監之機會等語。
二、按犯最重本刑為5年以下有期徒刑以下之刑之罪，而受6個月
    以下有期徒刑或拘役之宣告者，得以新臺幣1千元、2千元或
    3千元折算1日，易科罰金。但易科罰金，難收矯正之效或難
    以維持法秩序者，不在此限，刑法第41條第1項定有明文。
    是案件經法院宣告有期徒刑或拘役，並得易科罰金確定後，
    於執行時得否易科罰金，應由執行檢察官審酌上開刑法第41
    條第1項之事由而為裁量；另所謂「難收矯正之效」及「難
    以維持法秩序」等，均屬不確定法律概念，此乃係立法者賦
    予執行者能依具體個案，考量犯罪特性、情節及受刑人個人
    之特殊事由，據以審酌應否准予易科罰金，非謂僅因犯罪情
    節輕微，而應一概予以准許，或犯罪情節重大，即可一概不
    予准許。是檢察官在判斷是否必須入監服刑或易科罰金時，
    應就受刑人的犯罪情節、犯後態度、前科紀錄、保護法益、
    判決時承辦檢察官、法官之認定及判斷等因素作綜合考量，
    依比例原則詳加審酌，以判斷受刑人是否必須入監服刑才能
    矯正其反社會性格及維持法律秩序，以符合易科罰金之救濟
    短期自由刑流弊之意旨。又按刑法第41條於民國94年2月2日
    之修法意旨及立法理由:「按易科罰金制度旨在救濟短期自
    由刑之流弊，性質屬易刑處分，故在裁判宣告之條件上，不
    宜過於嚴苛，現行規定除『犯最重本刑為5年以下有期徒刑以
    下之刑之罪』、『而受6個月以下有期徒刑或拘役之宣告』外，
    尚須具有『因身體、教育、職業或家庭之關係或其他正當事
    由，執行顯有困難』之情形，似嫌過苛，爰刪除『因身體、教
    育、職業或家庭之關係或其他正當事由，執行顯有困難』之
    限制。至於個別受刑人如有不宜易科罰金之情形，在刑事執
    行程序中，檢察官得依現行條文第1項但書之規定，審酌受
    刑人是否具有『確因不執行所宣告之刑，難收矯正之效，或
    難以維持法秩序』等事由，而為准許或駁回受刑人易科罰金
    之聲請」。是修法趨勢係為防止短期自由刑之流弊，對於聲
    請易科罰金之審查不應過苛，且易科罰金乃對於短期刑期改
    以他種方式代替之精神，一則避免受刑人於獄中感染惡習再
    度危害社會、二則可疏解當前監獄人滿為患之困境。
三、經查：
㈠、受刑人因酒駕公共危險案件，經本院以111年度交簡字第1272
    號判處有期徒刑5月，併科罰金新臺幣1萬元確定，嗣經臺灣
    臺南地方檢察署檢察官以111年度執字第4271號執行命令，
    略以：受刑人5年內犯肇逃、妨害自由、毀損等罪，惟仍不
    知悔改，再犯本案不能安全駕駛動力交通工具罪，受有期徒
    刑宣告，可認受刑人不思悔改，認為如不發監執行所宣告之
    行，難以收矯正之效及難以維持法秩序等語，不准受刑人易
    刑處分等情，經本院調取臺灣臺南地方檢察署111年執字第4
    271號執行全卷核閱無訛。
㈡、惟按為免各地方檢察署就酒駕再犯之發監標準寬嚴不一，衍
    生違反公平原則之疑慮，由臺灣高等檢察署研議統一酒駕再
    犯發監之標準如下：「被告5年內三犯刑法第185條之3第1項
    之罪者，原則上即不准予易科罰金，但有下列情形之一者，
    執行檢察官得斟酌個案情況考量是否准予易科罰金：1.被告
    係單純食用含有酒精之食物（如：薑母鴨、麻油雞、燒酒雞
    ），而無飲酒之行為。2.吐氣酒精濃度低於0.55mg/l，且未
    發生交通事故或異常駕駛行為。3.本案犯罪時間距離前次違
    反刑法第185條之3第1項之罪之犯罪時間已逾3年。4.有事實
    足認被告已因本案開始接受酒癮戒癮治療。5.有其他事由足
    認易科罰金已可收矯正之效或維持法秩序者。且上開研議事
    項報請法務部准予備查後，即通函臺灣高等檢察署及各地方
    檢察署作為是否對於酒駕再犯案件准予易科罰金之標準。」
    有法務部新聞稿存卷可參；參以刑法第41條之修法趨勢，堪
    認倘受刑人並非5年內3犯不能安全駕駛之罪，又未有其他具
    體事由，就易科罰金之審查實不應過於嚴苛。另上開研議結
    果雖非固定不變之準則，仍可依個案情形為適當之判斷，但
    若要為與研議結果不同之結論，自應盡到更加嚴謹之說理義
    務，始能謂無明顯裁量瑕疵，應屬當然。
㈢、查受刑人前於104年間2犯不能安全駕駛動力交通工具罪，本
    案再犯不能安全駕駛動力交通工具罪係其第3犯相同罪名案
    件乙節，有其臺灣高等法院被告前案紀錄表可稽，然前2案
    犯罪時間迄今已逾6-7年，與臺灣高等檢察署研議結果所指
    「受刑人5年內3犯刑法第185條之3第1項之罪者，原則上不
    准予易科罰金」之情形迥不相符，即依研議結果本案並非原
    則上不准予易科罰金之情形。再執行命令固以受刑人尚有其
    他案件經法院判刑，認不知悔改之由不准易刑，然觀之受刑
    人前案，除肇事逃逸外，均非與交通安全有關之案由，此有
    臺灣高法院被告前案紀錄附卷，另關於肇事逃逸，係於106
    年1月31日間，因駕駛小客車不慎發生擦撞肇事，致對方受
    有近端尺骨骨折之傷害，受刑人肇事後雖有停車並下車查看
    ，拿2,000元予對方，代叫救護車後，卻未作其他救護措施
    、未等候警方到場即逕自駕車離去等情，此有本院106年度
    交訴字第108號判決附卷足參，可知該案距本件犯罪時間亦
    已逾5年，且受刑人肇事後雖未留置現場，但仍有代叫救護
    車、給付現金，與肇事後高速駛離之行為人惡性顯有差異。
    再者，104年間2犯不能安全駕駛動力交通工具罪時，受刑人
    甫滿18歲，另犯肇逃案件時年僅20歲，難免年少輕狂，既前
    述案件均已執行完畢，受刑人已受法律制裁，除檢察官能具
    體提出本案有難以收矯正之效及難以維持法秩序之證據，實
    不宜重複評價受刑人之前科，是本案所持不准易刑之理由難
    謂已盡說理義務而無裁量權行使之瑕疵。
四、從而，檢察官不准受刑人易科罰金之執行指揮處分，既有上
    開可議之處，聲明人之聲明異議為有理由，自應由本院撤銷
     
五、依刑事訴訟法第486條，裁定如主文。　　　　　　　　　
中　　華　　民　　國　　111 　年　　6 　　月　　24　　日
                  刑事第五庭    法　官  蔡奇秀
以上正本證明與原本無異。
如不服本裁定，應於收受送達後5日內向本院提出抗告狀。（應
附繕本）
　　　　　　　　　　　　　　　　書記官　黃郁淇
中　　華　　民　　國　　111 　年　　6 　　月　　24　　日